【裁判字號】    95,上訴,481
【裁判日期】    950517
【裁判案由】    毒品危害防制條例
【裁判全文】
臺灣高等法院刑事判決                 95年度上訴字第481號
上  訴  人
即  被  告  甲○○
上列上訴人因毒品危害防制條例案件，不服臺灣臺北地方法院94
年度訴字第1116號，中華民國94年12月30日第一審判決（起訴案
號：臺灣臺北地方法院檢察署94年度毒偵字第1509號），提起上
訴，及檢察官聲請併案審理（95年度毒偵字第626號），本院判
決如下：
    主  文
原判決撤銷。
甲○○連續施用第一級毒品，處有期徒刑拾月。扣案之注射針筒
壹支沒收。
    事  實
一、甲○○前因施用毒品案件，經臺灣臺北地方法院以89年毒聲
    字第1429號裁定送觀察勒戒，因認有繼續施用之傾向，再經
    本院89年毒聲字第1683號裁定施以強制戒治，於90年4月3日
    停止戒治、交付保護管束，至同年7月7日期滿，由臺灣臺北
    地方法院檢察署檢察官以90年度戒毒偵字第219號不起訴處
    分確定。嗣又因施用毒品案件，先後再經臺灣臺北地方法院
    以92年訴字第574號、93年易字第509號判處有期徒刑1年、7
    月，經定應執行有期徒刑1年6月，並入獄執行，甫於94 年5
    月12日縮短刑期假釋出監並付保護管束。詎其竟基於概括之
    犯意，於假釋出監當日即94年5月12日晚間7時許，即在臺北
    市○○路○段附近，復施用第一級毒品海洛因1次。嗣因臺灣
    臺北地方法院檢察署觀護人命其於同月13日到場採尿送驗結
    果，呈鴉片類藥物代謝後之嗎啡陽性反應而查悉上情。復於
    94年11月17日為警尿前26小時內之某時點（不包括為警留置
    之期間），在不詳處所承前開犯意，以其所有之針筒注射之
    方式再施用第一級毒品海洛因1次，嗣為警於94年11月17 日
    21時30分，在台北市○○區○○路3段132號前查獲，並扣得
    其所有之供施用海洛因之工具注射針筒一支，而查悉上情。
二、案經臺灣臺北地方法院檢察署觀護人簽請該署檢察官偵查起
    訴，並由該署檢察官就併案部分移送本院併辦審理。
    理  由
一、上訴人即被告甲○○並無在監或在押，經本院合法傳喚，有
    送達回證及被告在監在押紀錄可佐，其無正當理由不到庭陳
    述。
(一)、惟上揭94年5月12日之犯行，業據被告於原審審理時坦承不
    諱，且其於94年5月13日在臺灣臺北地方法院檢察署所採之
    尿液，經送臺灣尖端先進生技醫藥股份有限公司以酵素免疫
    分析法、氣相層析質譜儀檢驗結果，呈嗎啡陽性反應，有該
    公司94年5月23日出具之濫用藥物檢驗報告附卷可稽；而以
    前揭公司所用之氣相層析質譜儀分析法之精確度而論，應可
    剔除「偽陽性反應」之可能（行政院國軍退除役官兵輔導委
    員會臺北榮民總醫院83年3月1日北總內字第01855號、同
    年4月7日北總內字第03059號函參照），該檢驗結果自屬
    無疑。足認被告前揭施用第一級毒品之自白與事實相符。另
    被告於94年11月17日為警採尿前26小時內之某時點，在不詳
    處所承前開犯意，以其所有之針筒，以注射之方式再施用第
    一級毒品海洛因1次之事實，其尿液檢驗結果呈陽性反應，
    亦有臺灣檢驗科技股份有限公司94年12月1日之濫用藥物尿
    液檢驗報告可稽。被告雖否認施用海洛因，惟採自被告之尿
    液，經臺灣檢驗科技股份有限公司以「酵素免疫分析法」篩
    檢檢驗結果呈鴉片類陽性反應，復經較為精密之「氣相層析
    質譜儀分析法」確認檢驗結果，亦發現其尿液呈現鴉片類（
    可待因、嗎啡）陽性反應，而查尿液以「酵素免疫分析法」
    之檢驗方法篩檢後，再以精密之「氣相層析質譜儀分析法」
    為確認時，即係在良好的操作條件下，以氣相層析質譜儀作
    藥物及其代謝物之定性及定量分析，幾乎不會有偽陽性反應
    產生之可能（參照行政院國軍退除役官兵輔導委員會臺北榮
    民總醫院83年4月7日（83）北總內字第03050號函，暨法務
    部調查局第六處87年9月22日（87）發技（一）字第870714
    91號函）（海洛因係由嗎啡經化學合成之半人工合成品，其
    毒性倍於嗎啡，其施打或吸食後經人體代謝作用而分解成毒
    性較低之嗎啡，而於尿液中被檢測出，故吸食或施打海洛因
    或嗎啡在尿液中均以嗎啡形態被檢測出，復觀以目前一般常
    見施用之毒品皆係海洛因，甚少或甚至未見有施用鴉片或嗎
    啡者之常情，堪認被告所施用之毒品應係海洛因），是被告
    之尿液既經上述檢驗方法所為之結果確認含有鴉片類（可待
    因、嗎啡）之陽性反應，則被告確有施用毒品海洛因之事實
    ，應堪認定。而按海洛因經注射入人體後，約百分之80於24
    小時內自尿中排出，一般而言，尿液能否驗出嗎啡陽性與其
    投與量、投與途徑、採尿時間、個人體質及檢驗方法之靈敏
    度有關，國外曾有文獻報導注射6毫克之海洛因鹽酸鹽，其
    代謝物嗎啡之平均可驗出時限約為26小時（參照行政院衛生
    署藥物食品檢驗局81年9月8日81藥檢壹字第811488 5號函）
    ，且有扣案之注射針筒1支，被告亦坦承為其所有，可資佐
    證。被告於偵查中所辯未再施用云云，難以採信。足證被告
    確有於前開94年11月17日採尿時間回溯前26小時內之某時（
    不包括為警留置期間），在不詳地點施用第一級毒品海洛因
    1 次之犯行。綜上被告前後2級次施用海洛因犯行，事證明
    確，其犯行洵堪認定。
(二)、被告前因施用毒品案件，經臺灣臺北地方法院裁定送觀察勒
    戒、強制戒治，並於90年7月7日戒治期滿後，經臺灣臺北地
    方法院檢察署檢察官不起訴處分確定；嗣又因施用毒品案件
    ，經本院92年訴字第574號、93年易字第509號判處有期徒刑
    1年、7月，經定應執行有期徒刑1年6月確定，有本院被告前
    案紀錄表附卷可按，其5年內再犯毒品危害防制條例第10 條
    第1項之施用第一級毒品罪，本案之訴追條件已具備。
二、海洛因係毒品危害防制條例第2條第2項第1款所定之第一級
    毒品。核被告所為，係犯毒品危害防制條例第10條第1項之
    施用第一級毒品罪。被告施用海洛因前後之持有行為，為施
    用之高度行為所吸收，均不另論罪。被告先後2次施用海洛
    因品犯行，時間緊接，犯罪構成要件相同，顯係基於概括犯
    意反覆為之，為連續犯，應依刑法第56條之規定，以一罪論
    ，並加重其刑。公訴意旨雖未論及被告於94年11月17日採尿
    前26小時之某時點施用海洛因犯行，惟被告所為該等部分犯
    行既與公訴人原起訴之94年5月12日晚上7時之施用海洛因之
    犯行，有連續犯之裁判上一罪關係，為起訴效力所及，本院
    自應併予審判。
三、原審據以論罪科刑，固非無見，惟對於檢察官移送本案併案
    審理之被告於94年11月17日以前26小時內之某時之施用海洛
    因犯行，未及審酌，尚有未洽，被告上訴（未附任何理由）
    雖無理由，原判決既有前揭未可議之處，自屬無可維持，即
    應由本院予以撤銷改判。爰審酌海洛因對於人體會產生成癮
    性，係足以危害個人健康及社會安全之管制藥物，被告有毒
    品前科，並經執行觀察、勒戒及強制戒治完畢，猶不知戒除
    施用毒品惡習，又於甫假釋出監之際即復施用再犯本件施用
    毒品罪，且其本案先後經警查獲2次，足見其深陷其中無法
    自拔，及其犯罪之自我麻醉動機、所生自我戕害結果及犯罪
    後坦承部分犯行之態度等一切情狀，量處如主文所示之刑。
    扣案用於注射海洛因之針筒1支，屬被告所有，為被告供明
    在卷，且為供被告施用海洛因所用之物，爰依刑法第38條第
    1 項第2款之規定，宣告沒收。
四、被告經合法傳喚，無正當理由不到庭，爰不待其陳述逕行判
    決。
據上論斷，應依刑事訴訟法第369條第1項前段、第371條、第364
條、第299條第1項前段，毒品危害防制條例第10條第1項，刑法
第11條前段、第56條、第38條第1項第2款，判決如主文。
本案經檢察官劉文水到庭執行職務。
中    華    民    國    95    年    5     月  17     日
                  刑事第十四庭  審判長法  官  蘇隆惠
                                      法  官  林瑞斌
                                      法  官  林秀鳳
以上正本證明與原本無異。
如不服本判決，應於收受送達後十日內向本院提出上訴書狀，其
未敘述上訴之理由者並得於提起上訴後十日內向本院補提理由書
（均須按他造當事人之人數附繕本）。
                                      書記官  耿鳳君
中    華    民    國    95    年    5     月    19    日
附錄：本案論罪科刑法條全文
毒品危害防制條例第10條
施用第一級毒品者，處 6 月以上 5 年以下有期徒刑。
施用第二級毒品者，處 3 年以下有期徒刑。


司法院資訊處製作；財團法人民間司法改革基金會備份。
